臺灣高等法院刑事判決
111年度上訴字第1121號
上  訴  人  
即  被  告  陳俊价



上列上訴人即被告因毒品危害防制條例案件，不服臺灣桃園地方
法院110年度審訴字第805號，中華民國111年1月26日第一審判決
（起訴案號：臺灣桃園地方檢察署110年度偵字第1667號），提
起上訴，本院判決如下：
    主  文
原判決撤銷。
陳俊价犯持有第二級毒品純質淨重二十公克以上罪，處有期徒刑
陸月，如易科罰金，以新臺幣壹仟元折算壹日。
扣案如附表一所示之物均沒收銷燬之。
    事  實
一、陳俊价明知甲基安非他命係毒品危害防制條例第2條第2項第
    2款所規定之第二級毒品，不得非法持有，竟仍基於持有第
    二級毒品純質淨重20公克以上之犯意，於民國109年12月12
    日晚間9時許，在桃園市龜山區某網咖內，以新臺幣18萬元
    之代價向真實姓名、年籍均不詳，綽號「阿明」之成年男子
    ，購得如附表一所示之第二級毒品甲基安非他命後，自斯時
    起持有之【陳俊价被查獲時所持有第二級毒品（下稱「扣案
    毒品」）之重量、純度、純質淨重均如附表一「鑑定結果」
    欄所示】。嗣於109年12月14日凌晨4時50分許，在桃園市○○
    區○○○路00號1樓為警查獲，並扣得如附表一所示之毒品，始
    悉上情。
二、案經桃園市政府警察局八德分局報告臺灣桃園地方檢察署檢
    察官偵查起訴。
    理  由
壹、證據能力部分：
    按被告以外之人於審判外之陳述，雖不符刑事訴訟法第159
    條之1至第159條之4之規定，而經當事人於審判程序同意作
    為證據，法院審酌該言詞陳述或書面陳述作成時之情況，認
    為適當者，亦得為證據。又當事人、代理人或辯護人於法院
    調查證據時，知有第159條第1項不得為證據之情形，而未於
    言詞辯論終結前聲明異議者，視為有前項之同意，同法第15
    9條之5亦有明定。查本件檢察官、上訴人即被告陳俊价（下
    稱「被告」）就本判決下列所引被告以外之人於審判外陳述
    之證據能力均不予爭執，且迄言詞辯論終結時，均未對該等
    證據之證據能力聲明異議，本院審酌各該供述證據作成時，
    核無違法取證或其他瑕疵，認為以之作為本案之證據屬適當
    ，自有證據能力。其餘資以認定被告犯罪事實之非供述證據
    ，均查無違反法定程序取得之情形，依刑事訴訟法第158條
    之4反面規定，亦具證據能力。
貳、實體部分：
一、前揭犯罪事實，業據被告於警詢、偵查、原審及本院審理時
    均坦承不諱在卷（見偵查卷第11至17頁、第135至137頁、原
    審卷第97至106頁、本院卷第161頁、第180至181頁），核與
    證人鄒盈怡於警詢時之證述（見偵查卷第41至46頁）一致，
    並有桃園市政府警察局八德分局搜索扣押筆錄、扣押物品目
    錄表、現場採證照片及內政部警政署刑事警察局110年1月25
    日刑鑑字第0000000000號鑑定書在卷（見偵查卷第95至99頁
    、第115至117頁、第225至227頁），復有扣案如附表一所示
    之第二級毒品甲基安非他命可資佐證。又如附表一所示之白
    色或米白色晶體，經送請內政部警政署刑事警察局鑑定後，
    均檢出第二級毒品甲基安非他命成分【其中①如附表一編號1
    之「A1至A3」部分，驗前總毛重為170.05公克（包裝總重約
    4.5公克），驗前總淨重約165.55公克，經隨機抽取鑑定結
    果，檢出第二級毒品甲基安非他命成分，純度約98%；依據
    抽測純度值，推估此部分所含第二級毒品甲基安非他命之驗
    前總純質淨重約162.23公克。②如附表一編號2之「A4至A6」
    部分，驗前總毛重5.92公克（包裝總重約1.14公克），驗前
    總淨重約4.78公克，經隨機抽取鑑定結果，檢出第二級毒品
    甲基安非他命成分，純度約95%；依據抽測純度值，推估此
    部分所含第二級毒品甲基安非他命之驗前總純質淨重約4.54
    公克。合計上開①、②所示第二級毒品甲基安非他命之驗前總
    純質淨重約166.77公克（計算式：162.23+4.54=166.77），
    其餘詳如附表一「鑑定結果」各欄所示】等情，足認被告前
    揭任意性自白確與事實相符，堪以採認。本案事證明確，被
    告犯行，洵堪認定，應依法論科。
二、論罪：
　　按甲基安非他命係毒品危害防制條例第2條第2項第2款所規
    定之第二級毒品，不得非法持有。被告於前揭時、地，向真
    實姓名、年籍均不詳，綽號「阿明」之成年男子，購得如附
    表一所示之第二級毒品甲基安非他命而持有之，其持有第二
    級毒品甲基安非他命之數量已逾法定數量。核被告所為，係
    犯毒品危害防制條例第11條第4項之持有第二級毒品純質淨
    重20公克以上罪。
三、撤銷改判及量刑之理由
　㈠原審以被告所犯持有第二級毒品純質淨重20公克以上罪，事
    證明確，因予論罪科刑，固非無見。惟查被告前於108年間
    因違反毒品危害防制條例等案件（持有第二級毒品、共同持
    有第二級毒品），經原審法院以108年度桃簡字第1593號判
    決各處有期徒刑6月、6月，應執行有期徒刑1年1月，上訴後
    經該院以108年度簡上字第539號判決，將被告持有第二級毒
    品之部分撤銷，改判有期徒刑5月確定，並定其應執行刑為
    有期徒刑10月確定；又於108年間因施用第二級毒品案件，
    經原審法院以108年度審易字第2742號判決處有期徒刑6月確
    定，上開各案所處罪刑嗣經原審法院以109年度聲字第1971
    號裁定應執行有期徒刑1年1月確定，於109年7月27日易科罰
    金執行完畢，此有卷附本院被告前案紀錄表可按（見本院卷
    第33至91頁），其於上開有期徒刑執行完畢後，5年內故意
    再犯本案有期徒刑以上之罪，固為累犯，惟前案與本案之行
    為時間相距已逾1年，前案又均係以易科罰金之方式執行完
    畢，與實際入監接受教化、矯正措施之情形自屬有別，尚難
    認其有特別之惡性或對於刑罰之反應力顯然薄弱而無法收矯
    治之效，參酌司法院釋字第775號解釋意旨，不予加重其法
    定最低本刑。原審未察，遽依刑法第47條第1項規定加重其
    刑，自有未合；被告上訴意旨指摘不應該依累犯之規定加重
    其刑，非無理由。原判決既有上開違誤可議之處，自屬無可
    維持，應由本院撤銷改判。
  ㈡爰以行為人之責任為基礎，審酌被告明知甲基安非他命係禁
    止持有之第二級毒品，竟仍購入而持有之，且其遭警方查獲
    時所持有之甲基安非他命數量非微，非但戕害自己身心健康
    ，亦對社會治安造成潛在危險，顯見其漠視法令，所為實不
    足取，惟念其犯後始終坦承犯行，態度尚佳，兼衡其素行、
    本件犯罪之動機、目的、手段、所生危害、自述國中畢業之
    智識程度、目前尚未找到工作、需扶養配偶、家庭經濟狀況
    勉持，及檢察官、被告就量刑所表示之意見（見原審卷第10
    6頁、本院卷第181頁）等一切情狀，量處如主文第2項所示
    之刑，並諭知易科罰金之折算標準，以示懲儆。
四、沒收：
  ㈠按查獲之第一、二級毒品及專供製造或施用第一、二級毒品
    之器具，不問屬於犯罪行為人與否，均沒收銷燬之，毒品危
    害防制條例第18條第1項前段定有明文。查扣案如附表一所
    示之物均檢出第二級毒品甲基安非他命成分，有附表一「備
    註」欄所示之毒品鑑定書附卷可憑。揆諸前揭說明，上開扣
    案物不問屬於被告與否，均應依毒品危害防制條例第18條第
    1項前段規定，諭知沒收銷燬之。又直接用以盛裝各該毒品
    之包裝袋6個，其上必含有微量毒品而無法析離，應與各該
    部分毒品視為一體，併依前揭規定沒收銷燬。至於鑑驗用罄
    部分，因已滅失而不存在，爰不另為沒收銷燬之諭知。
  ㈡另如附表二所示之物雖均為被告所有，惟被告於警詢及原審
    審理時供稱如附表二編號1、2之夾鍊袋、磅秤係用以分裝、
    秤重欲施用之毒品所使用，附表二編號3至5之手機則係供其
    打電動及聽音樂使用等語明確（見偵查卷第13頁、原審卷第
    104頁）。是前揭扣案物均難認與被告本件持有第二級毒品
    之犯行有關，爰均不予宣告沒收，併此敘明。
據上論斷，應依刑事訴訟法第369條第1項前段、第364條、第299
 條第1項前段，判決如主文。　　
本案經檢察官林暐勛提起公訴，由檢察官王亞樵到庭執行職務。
中　　華　　民　　國　　111 　年　　6 　　月　　9 　　日
                  刑事第十五庭  審判長法  官  陳芃宇
                                      法  官  曹馨方
                                      法  官  陳勇松
以上正本證明與原本無異。
如不服本判決，應於收受送達後20日內向本院提出上訴書狀，其
未敘述上訴之理由者並得於提起上訴後20日內向本院補提理由書
（均須按他造當事人之人數附繕本）「切勿逕送上級法院」。
                                      書記官  邱紹銓
中　　華　　民　　國　　111 　年　　6 　　月　　10　　日
附錄：本案論罪科刑法條全文                 
毒品危害防制條例第11條
持有第一級毒品者，處3年以下有期徒刑、拘役或新臺幣30萬元
以下罰金。
持有第二級毒品者，處2年以下有期徒刑、拘役或新臺幣20萬元
以下罰金。
持有第一級毒品純質淨重十公克以上者，處1年以上7年以下有期
徒刑，得併科新臺幣1百萬元以下罰金。
持有第二級毒品純質淨重二十公克以上者，處6月以上5年以下有
期徒刑，得併科新臺幣70萬元以下罰金。
持有第三級毒品純質淨重五公克以上者，處2年以下有期徒刑，
得併科新臺幣20萬元以下罰金。
持有第四級毒品純質淨重五公克以上者，處1年以下有期徒刑，
得併科新臺幣10萬元以下罰金。
持有專供製造或施用第一級、第二級毒品之器具者，處1年以下
有期徒刑、拘役或新臺幣10萬元以下罰金。

附表一：
編號 物品名稱 數量                  鑑定結果        備  註 1 白色晶體（含包裝袋3個） 3 包 ①編號A1至A3：經檢視均為白色晶體，驗前總毛重170.05公克（包裝總重約4.5公克），驗前總淨重約165.55公克。 ②隨機抽取編號A1鑑定，淨重155.68公克，取0.07公克鑑定用罄，餘155.61公克，檢出第二級毒品甲基安非他命成分，純度約98%。 ③依據抽測純度值，推估編號A1至A3均含甲基安非他命之驗前總純質淨重約162.23公克。 ⒈桃園市政府警察局八德分局搜索扣押筆錄、扣押物品目錄表（見偵查卷第95至99頁）。 ⒉內政部警政署刑事警察局110年1月25日刑鑑字第0000000000號鑑定書（見偵查卷第225至227頁）。 2 米白色晶體（含包裝袋3個 ） 3 包 ①編號A4至A6：經檢視均為米白色晶體，驗前總毛重5.92公克（包裝總重約1.14公克），驗前總淨重約4.78公克。 ②隨機抽取編號A6鑑定，淨重2.49公克，取0.15公克鑑定用罄，餘2.34公克，檢出第二級毒品甲基安非他命成分，純度約95%。 ③依據抽測純度值，推估編號A4至A6均含甲基安非他命之驗前總純質淨重約4.54公克。   

附表二：
編號       物品名稱 數量            備   註 1 夾鍊袋 1批 桃園市政府警察局八德分局搜索扣押筆錄、扣押物品目錄表（見偵查卷第95至99頁）。 2 磅秤 1台  3 黑色iphone智慧型手機 1支  4 iphone 12 pro max手機 1支  5 SAMSUNG智慧型手機 1支